臺灣彰化地方法院民事判決
111年度簡上字第30號
上  訴  人  陳鴻廷  
被上訴人    郭芬鈴  
            唐美雲  
上當事人間請求給付服務費事件，上訴人對於民國110年11月2日
本院北斗簡易庭110年度斗簡字第166號第一審簡易判決提起上訴
，本院合議庭於111年4月27日言詞辯論終結，判決如下：
    主  文
上訴駁回。
第二審訴訟費用由上訴人負擔。
    事實及理由
一、上訴人方面：
  ㈠於原審起訴主張略以：緣兩造於民國（下同）104年8月14日
    簽訂委託協辦契約，約定上訴人為被上訴人洽商銀行申辦貸
    款，銀行核貸後，被上訴人須給付報酬予上訴人（下稱系爭
    委託契約）。嗣經上訴人聯絡訴外人楊錫欽，經其協調合作
    金庫銀行黎明分行核准貸款新台幣（下同）1000萬元予被上
    訴人，並已撥付款項完畢。則以上訴人已完成委託事務，被
    上訴人依約即應給付報酬，詎被上訴人拒絕給付，爰提起本
    件訴訟請求被上訴人給付。
  ㈡除於原審主張均予引用外，另補陳：系爭委託契約係約定協
    助申辦貸款，屬居間性質，並非上訴人代辦申請貸款。則以
    上訴人確有居間仲介合作金庫黎明分行貸款予被上訴人，被
    上訴人自應給付報酬。原審以上訴人未實際辦理申貸手續為
    由，駁回上訴人之請求，應有違誤。
二、被上訴人則以：兩造固有簽立系爭委託契約，但上訴人拖延
    許久未完成，被上訴人乃自行向合作金庫黎明分行申辦貸款
    ，經證人陳銓輝承辦完成，與上訴人並無干係。至於上訴人
    雖稱伊請託訴外人楊錫欽協助辦理申請貸款云云，惟未據其
    舉證說明，自難信實。且兩造原先約定貸款金額為1500萬元
    ，然被上訴人最終僅貸得1000萬元，上訴人既未完成委託事
    務，自不得請求給付報酬等語置辯。
三、原審審酌兩造提出之攻擊防禦方法後，為上訴人敗訴之判決
    。上訴人不服原判決，提起上訴並為上訴聲明：「㈠原判決
    廢棄；㈡被上訴人應給付上訴人15萬元及自支付命令繕本送
    達翌日起至清償日止，按年息百分之五計算之利息，暨按日
    息百分之一計算之違約金；㈢訴訟費用由被上訴人負擔。」
    。對此，被上訴人則答辯聲明：「㈠上訴駁回；㈡第二審訴訟
    費用由上訴人負擔。」。
四、得心證之理由
  ㈠本件上訴人主張兩造簽立系爭委託協辦契約，約定上訴人為
    被上訴人協助申辦貸款，經金融機構核貸後，被上訴人須給
    付服務報酬予上訴人。嗣經上訴人請託訴外人楊錫欽，合作
    金庫銀行黎明分行核准被上訴人之貸款申請，並已撥款完畢
    等情，業據上訴人提出委託協辦契約書、通訊軟體LINE對話
    紀錄截圖等件為證（見司促卷第9頁、原審卷第133至第147
    頁）。被上訴人對於兩造曾簽立系爭委託協辦契約書之事實
    固不爭執，惟就上訴人請求給付服務報酬乙節，則抗辯略以
    被上訴人係親自前往合作金庫黎明分行，經證人陳銓輝承作
    完成申辦貸款，並非透過上訴人仲介，系爭貸款與上訴人無
    關，自無權請求給付報酬等語。本院整理兩造前開主張及說
    明，認本件主要爭點為：上訴人是否完成系爭委託協辦契約
    約定之委辦事務？其請求給付報酬，有無理由？茲說明如下
    。
  ㈡按稱委任者，謂當事人約定，一方委託他方處理事務，他方
    允為處理之契約，民法第528 條定有明文。次按民事訴訟如
    係由原告主張權利者，應先由原告負舉證之責，若原告先不
    能舉證，以證實自己主張之事實為真實，則被告就其抗辯事
    實即令不能舉證，或其所舉證據尚有疵累，亦應駁回原告之
    請求（最高法院17年度上字第917號民事判例參照）。本件
    上訴人主張其協助被上訴人申辦貸款，經合作金庫黎明分行
    核准放貸，依約被上訴人即應給付報酬一節，既為被上訴人
    所否認，揆之前揭說明，即應由上訴人就其主張已完成委託
    事務之事實，先負舉證責任。經查：
  ⒈上訴人主張伊為被上訴人辦理申辦貸款事宜，洽商訴外人楊
    錫欽，經其協調合作金庫黎明分行核貸並放款1000萬元予被
    上訴人，伊確有居間仲介合作金庫黎明分行與被上訴人達成
    貸款契約等情，固據其提出通訊軟體LINE對話紀錄截圖為證
    （見原審卷第111至第115頁、第133至第139頁、第145 至第
    147 頁）。惟衡諸常情，有貸款需求者之所以委託代辦業者
    ，應係自認難憑一己之力向金融機構貸得所需金額，及認為
    代辦業者熟稔各家金融機構之貸款方案、細節及所需資料文
    件，得以據客戶之薪資、收入、財力及擔保品等條件，評估
    客戶狀況後，協助客戶送件至金融機構，並爭取最佳貸款方
    案，始會委請代辦業者協助申辦貸款。然查前開LINE對話紀
    錄截圖，上訴人傳訊予訴外人楊錫欽之內容僅有被上訴人身
    分資料、聯絡方式等，並無任何申請貸款所必須之個人債信
    資料，而楊錫欽亦僅簡單回覆「收到，再請同事評估看看，
    謝謝你」、「陳先生，您早，今天我們同事會跟唐小姐聯絡
    ，謝謝」等語（見原審卷第137 頁）。觀諸前開對話內容，
    充其量顯示上訴人曾聯繫訴外人楊錫欽洽詢被上訴人申辦貸
    款之可能性，尚難認為此舉對於被上訴人申辦貸款成功有何
    助益可言。遑論訴外人楊錫欽亦未明確允諾核貸，甚至表示
    「再請同事評估」，足徵合作金庫銀行是否核准被上訴人之
    貸款尚屬未定，自不能以此即謂上訴人已依約完成委託事務
    。
  ⒉再者，以證人陳銓輝結證稱：「（問：被告郭芬鈴、被告唐
    美雲是否有跟你們銀行貸款？）被告唐美雲有跟我們銀行貸
    款，被告郭芬鈴是保證人，他們二人一起到我們分行說要辦
    理貸款，後來我依照程序辦理，申請表都是他們給我的，貸
    款契約書也是他們簽名，不用報總行，我們可以審核。」、
    「（問：依照你們初步審核，是否合乎貸款要件？）有，所
    以才會受理。沒有其他情況。」、「（問：這筆貸款，楊經
    理是否有交辦你什麼事情？）沒有。」、「（問：貸款都是
    合法正常，且是你們受理的範圍內，所以呈上去經理應該沒
    辦法阻擋？）是。他到其他分行大致應該可以用原本條件貸
    款。」、「（問：楊經理會不會因為有人請託，就對於貸款
    阻擋？）經理都可以核准。本件沒有其他不能核准情事。經
    理沒辦法影響貸款核定。銀行SOP 都是一樣的，審核標準都
    一樣，不會因為個人情事有影響，這是正常貸款。」等語，
    可知以被上訴人之債信條件可自行申辦貸款無疑，系爭貸款
    之核貸，係銀行基於徵信資料等因素所為決定，過程符合通
    常貸款通常審核流程，非因上訴人請託關說銀行高層主管指
    示便宜行事逕予放貸之故。
  ⒊何況，法律保護之權益，應限於合法權益，不包括非法利益
    ，以免助長不法，而害及公序良俗。本件上訴人一再主張伊
    請託關說銀行高層主管促成被上訴人申貸成功。然金融機構
    授信放款之資金來自於一般大眾之存款，而對此存款，金融
    機構必須支付利息返還存戶，如放款發生問題，除造成金融
    機構損失外，重者造成擠兌及信用貶損，並影響金融秩序。
    故金融機構授信時，基於安全性原則，須確保放款債權安全
    ，此為金融機構辦理授信之基本原則。金融機構人員如未切
    實注意及此，即將資金貸與借款戶，勢必增加授信風險，有
    導致放款債權無法收回而形成呆帳損害之可能。是上訴人以
    請託關說銀行高層方式完成委託事務，縱令屬實，然
　　請託關說本非達成目的之正當方法，且使原本不應核貸之項
    目准予核貸，亦有害於金融秩序。審諸民法第72條「法律行
    為，背於公序良俗者，無效」之規範意旨  ，本件若肯認上
    訴人得以關說請託方式完成委託事務，不無助長關說請託歪
    風之疑慮，自非妥適。循此，應認上訴人主張以請託訴外人
    楊錫欽方式完成委託事務，請求給付報酬，不應准許。
  ⒋據上，足認上訴人就其主張已依約完成委託事務，其舉證猶
    有未足。佐以證人陳銓輝另證稱：「（問：原告是否認識？
    ）不認識，原告沒有出現在黎明分行內處理貸款。」、「（
    問：貸款程序都是由被告二人親自跟你接洽，也是他們跟你
    聯絡？）是，原告沒有出現說要辦理貸款。」等語（見原審
    卷第72頁），可知系爭貸款係被上訴人親自前往合作金庫黎
    明分行與承辦人員陳銓輝接洽辦理及對保，上訴人並未正式
    出面為被上訴人完成書面申請或提供貸款資料事宜，甚至從
    未在合作金庫台中黎明分行出現。最後被上訴人獲得貸款，
    上訴人始稱被上訴人貸款成功係伊功勞。足認被上訴人辯稱
    系爭貸款與上訴人無關，並非無憑。復上訴人未提出其他事
    證，以證其有何具體作為促成被上訴人申貸成功，自難逕以
    其單方陳述，認其已依債之本旨完成委託事務。從而，上訴
    人以前開事由主張其已完成委託事務，請求被上訴人給付服
    務報酬，難謂有據。
  ㈢上訴人另以系爭委託契約主旨記載「協助辦理貸款」等字，
    主張系爭委託契約為居間性質，僅以協助申辦貸款成功已足
    ，非必由上訴人完成申請辦理始可。然查系爭委託契約書就
    乙方（即上訴人）責任係約定「委辦申貸業務」、「隨時回
    報申辦進度」，以此整體內容觀之，上訴人就系爭委託契約
    承擔之契約責任，應係「代為辦理申請貸款事務」，於被上
    訴人取得貸款時，上訴人得請求被上訴人給付按貸得金額計
    算之報酬。而非僅「協助申辦貸款」而已。否則，若仍由被
    上訴人自行申辦，何須上訴人「隨時回報申辦進度」？是系
    爭委託協辦契約，應定性為委任契約關係，而與「居間」僅
    單純為被上訴人介紹機會或為締約之媒介不同。何況，縱使
    系爭委託契約屬居間性質，然上訴人提出之前開對話紀錄內
    容，充其量顯示上訴人將被上訴人之個人資訊告知楊錫欽，
    此外並無任何積極促成核貸結果之行為，難謂對於核貸結果
    有何助益。遑論證人陳銓輝證稱係經評估被上訴人債信狀況
    核准貸款，從未受楊錫欽指示，以此亦無法推論系爭貸款與
    上訴人居間仲介有何干係。則以系爭貸款契約非因上訴人仲
    介而成立，上訴人主張依居間法律關係請求上訴人給付服務
    報酬，亦屬無據。
  ㈣上訴人復以系爭委託契約第1條第4項關於委辦有效期間內自
    行接洽完成申貸視同上訴人完成之約定，主張被上訴人自行
    申貸完成仍須給付報酬云云。惟查系爭委託契約第1條第4項
    約定為「若乙方於委辦有效期間內，自行與乙方所接洽之金
    融機構完成申貸者，視同乙方完成」，可知該條約定以「上
    訴人接洽金融機構」為前提。然查上訴人與楊錫欽間LINE對
    話紀錄內容，充其量為上訴人詢問楊錫欽關於合作金庫黎明
    分行有無可能承作系爭貸款之私人對話，並非楊錫欽代表合
    作金庫黎明分行與上訴人接洽商討，且上訴人從未遞送正式
    申辦貸款文件予合作金庫黎明分行，自難謂合作金庫黎明分
    行屬「上訴人接洽之金融機構」。何況，前開專任委託條款
    係為避免委託人惡意解約以規避給付報酬義務，致使受任人
    之付出徒勞無功所設，即應以委託契約目的將近完成為前提
    。然於本件，上訴人從未向合作金庫銀行遞件申貸，遑論銀
    行准予核貸，凡此均足認本件與前開條款約定所欲規範者，
    尚屬有間。是縱使被上訴人於專任委辦期限內自行向金融機
    構申辦貸款並經銀行核貸，上訴人仍不能執此請求被上訴人
    給付服務報酬。職是，足認上訴人此部分請求，亦屬無據。
五、綜上所述，上訴人並未證明合作金庫黎明分行核准被上訴人
    申貸，係其為被上訴人辦理；亦未證明其有為何協助被上訴
    人辦理申貸之行為，並合作金庫銀行核准申貸與上訴人所為
    協助行為間有何因果關係，自無從僅以合作金庫銀行核准貸
    款之事實，即謂上訴人已完成委託事務。從而，本件與系爭
    委託契約之報酬債權發生要件尚有未合，則上訴人主張其已
    依約完成委託事務，請求被上訴人給付服務報酬15萬元及利
    息、違約金等，洵屬無據。原判決為上訴人敗訴之判決，經
    核並無不合，上訴意旨指摘原判決為不當，求予廢棄改判，
    為無理由，應駁回其上訴。
六、本件事證已臻明確，兩造其餘攻擊或防禦方法及未經援用之
    證據，經本院斟酌後，認為均不足以影響本判決之結果，自
    無逐一詳予論駁之必要，併此敘明。
七、據上論結，本件上訴為無理由，依民事訴訟法第436條之1第
    3項、第449條第1項、第78條，判決如主文。
中　　華　　民　　國　　111 　年　　5 　　月　　18　　日
            民事第三庭  審判長法  官  洪榮謙
                              法  官  鍾孟容
                              法  官  林于人
以上正本係照原本作成。　　　　　　　　　　　　　
本件不得上訴。
中　　華　　民　　國　　111 　年　　5 　　月　　18　　日
                              書記官  卓千鈴